臺灣臺北地方法院民事判決
109年度婚字第322號
原      告  甲○○



被      告  乙○○

上列當事人間請求離婚等事件，於民國110年10月18日言詞辯論
終結，本院判決如下：
    主      文
准原告與被告離婚。
對於兩造所生未成年子女丙○○之權利義務由原告行使及負擔。
訴訟費用由原告負擔。
    事實及理由
甲、程序部分：
一、按判決離婚之事由，依臺灣地區之法律，臺灣地區與大陸地
    區人民關係條例第52條第2項定有明文。本件原告為臺灣地
    區人民，被告為大陸地區人民，依上開法律規定，原告訴請
    與被告離婚之事由應適用臺灣地區之法律，合先敘明。
二、被告經合法通知，未於言詞辯論期日到場，核無民事訴訟法
    第386 條所列各款情形，依家事事件法第51條準用民事訴訟
    法第385 條第1 項規定，爰依原告之聲請，由原告一造辯論
    而為判決。
乙、實體部分：
壹、原告方面：
一、聲明：
　㈠准原告與被告離婚。
　㈡對於兩造所生未成年子女丙○○之權利義務由原告行使及負擔
    。　　　
二、陳述：
　㈠原告與被告於民國105年5月17日結婚，育有未成年子女丙○
　　○，但原告與被告自106年10月31日起分居至今已3年，個性
    不合，協議離婚，惟兩造分屬臺灣地區與大陸地區，皆有各
    自生活，工作因素，兩造皆無法至他方地區辦理離婚手續，
    有難以維持婚姻之重大事由，爰依民法第1052條第2項規定
    ，請求判決離婚。
  ㈡有關未成年子女權利義務行使負擔，因原告目前有經濟能力
　　，身體健康，與未成年子女感情良好，為未成年子女之最佳
    利益，其權利義務由原告行使負擔，以利日後能代為處理事
    務。
貳、被告未於言詞辯論期日到場，亦未提出書狀作何聲明或陳述
    。
參、本院之判斷：
一、原告請求離婚部分：
　㈠按有民法第1052條第1項以外之重大事由，難以維持婚姻者，
    夫妻之一方得請求離婚，但其事由應由夫妻之一方負責者，
    僅他方得請求離婚，民法第1052條第2項定有明文。故難以
    維持婚姻之重大事由，夫妻雙方均須負責時，應比較衡量雙
    方之有責程度，僅責任較輕之一方，得向責任較重之他方請
    求離婚，如雙方之有責程度相同，則雙方均得請求離婚，始
    符公平。至於是否有難以維持婚姻之重大事由，判斷標準為
    婚姻是否已生破綻而無回復之希望，此不可由原告已喪失維
    持婚姻意欲之主觀面加以認定，而應依客觀的標準，即難以
    維持婚姻之事實，是否已達於倘處於同一境況，任何人均將
    喪失維持婚姻希望之程度以決之（最高法院87年度台上字第
    1304號判決要旨參照）。 
　㈡查原告主張之事實，業據提出兩造簽署之離婚協議書影本為
    證（見本院卷第11頁），並經本院依職權調取兩造結婚登記
    申請書、公證書、被告來臺居留申請書等資料在卷可參（見
    本院卷第23、31-33、55-61頁）；又兩造結婚後，被告僅入
    境來臺4次，停留時間均僅數日即離境，最後1次於108年9月
    1日離境後，未再有入境來臺之紀錄（參下表），有被告入
    出國日期紀錄在卷可稽（見本院卷第33頁）。而被告受合法
    通知，未於言詞辯論期日到場，亦未提出書狀陳述，堪信原
    告主張為真正。
入境時間 出境時間 停留日數 備註 105年8月14日 105年8月23日   10日  見本院卷第33頁入出國日期紀錄 105年10月31日 105年11月4日   5日  106年6月9日 106年6月13日   5日  108年8月29日 108年9月1日   4日  
　㈢本院審酌上情，被告婚後來台4次停留時間均僅短暫數日，兩
    造自105年5月結婚後，長期處於分居之狀況，且兩造已簽立
    離婚協議書，有原告提出離婚協議書在卷可稽（見本院卷第
    11頁），顯見兩造均已無意維持婚姻，客觀上徒有夫妻之名
    而無夫妻共同生活之實，兩造婚姻有重大破綻，堪認確有難
    以維持婚姻之重大事由存在。兩造間之婚姻既已生破綻而顯
    無回復之希望，起因係兩造分隔兩岸，究係被告須至臺灣與
    原告同住？或原告至大陸與被告共同生活？兩造似均未就此
    與對方妥善討論，兩造因而分隔兩地，彼此均未積極與對方
    聯繫以維繫婚姻，造成婚姻關係之重大嫌隙與難挽回之破綻
    ，是雙方應均屬可歸責，且責任相當，本件已難期待兩造重
    為經營和諧婚姻及共同生活，原告依民法第1052條第2 項之
    規定，請求判決兩造離婚，洵屬有據。
二、兩造所生未成年子女丙○○權利義務之行使負擔，由原告單獨
    任之：
　㈠按夫妻離婚者，對於未成年子女權利義務之行使或負擔，依
　　協議由一方或雙方共同任之，未為協議或協議不成者，法院
    得依夫妻之一方、主管機關、社會福利機構或其他利害關係
    人之請求或依職權酌定之；法院為前條裁判時，應依子女之
    最佳利益，審酌一切情狀，尤應注意下列事項：一、子女之
    年齡、性別、人數及健康情形，二、子女之意願及人格發展
    之需要，三、父母之年齡、職業、品行、健康情形、經濟能
    力及生活狀況，四、父母保護教養子女之意願及態度，五、
    父母子女間或未成年子女與其他共同生活之人間之感情狀況
    ，六、父母之一方是否有妨礙他方對未成年子女權利義務行
    使負擔之行為，七、各族群之傳統習俗、文化及價值觀；前
    項子女最佳利益之審酌，法院除得參考社工人員之訪視報告
    或家事調查官之調查報告外，並得依囑託警察機關、稅捐機
    關、金融機構、學校及其他有關機關、團體或具有相關專業
    知識之適當人士就特定事項調查之結果認定之；民法第1055
    條第1項、第1055條之1定有明文。又法院為審酌子女之最佳
    利益，得徵詢主管機關或社會福利機構之意見、請其進行訪
    視或調查，並提出報告及建議，家事事件法第106條第1 項
    亦有明文。
  ㈡查兩造婚後育有未成年子女丙○○（男，000年0月00日生）
　　，兩造已於簽署之離婚協議書中約定由原告行使負擔對未成
    年子女之權利義務，有戶籍查詢資料、離婚協議書在卷可稽
    （見本院卷第21、11頁）。
　㈢又本件親權行使部分經囑託映晟社會工作師事務所派員訪視
    原告及未成年子女丙○○，未成年子女因年幼，無法具體表達
    對於親權之意見，經訪視就原告之健康狀況、經濟狀況及就
    業史、資源或社會支持系統、婚姻狀況、對未成年子女未來
    居住環境之安排、擔任親權人之意願及動機、親職能力、等
    項內容綜合評估，建議由原告單獨行使親權等情；有訪視調
    查報告在卷可稽（見本院卷第69-75頁）。
  ㈣本院參酌上開訪視報告內容及依兩造之協議約定，對於兩造
    未成年子女權利義務之行使負擔由原告單獨任之，應符合未
    成年子女之最佳利益，原告請求酌定未成年子女親權之行使
    負擔如聲明所示，核有理由。
三、綜上述，原告依民法第1052條第2項請求判決離婚，並依民
    法第1055條第1項請求酌定未成年子女權利義務行使負擔由
    原告任之，為有理由，應予准許。
肆、本件事證已臻明確，原告其餘主張陳述及所提之證據，與判
    決結果不生影響，爰不一一另行論述，附此敘明。
伍、訴訟費用負擔之依據：依原告聲明，由原告負擔訴訟費用。
中　　華　　民　　國　　110 　年　　11　　月　　1 　　日
                  家事法庭    法　官　蔡寶樺   
以上正本係照原本作成
如對本判決上訴，須於判決送達後20日內向本院提出上訴狀（並
附繕本）。如委任律師提起上訴者，應一併繳納上訴審裁判費。
中　　華　　民　　國　　110 　年　　11　　月　　1 　　日
                              書記官　張妤瑄